【裁判字號】    98,訴更(一),1
【裁判日期】    980309
【裁判案由】    偽造文書等
【裁判全文】
臺灣臺北地方法院刑事判決           98年度訴更(一)字第1號
公  訴  人  臺灣臺北地方法院檢察署檢察官
被      告  甲○○
            乙○○
上列被告等因偽造文書等案件，經檢察官提起公訴（九十七年度
偵字第一五七八０號），由本院於民國九十七年十二月二十二日
以九十七年度訴字第二一七六號判決公訴不受理，公訴人不服提
起上訴（九十六年度上字第二七號），經臺灣高等法院於九十八
年一月二十三日以九十八年度上訴字第三五三號判決撤銷原判決
發回本院，本院更為判決如下：
    主  文
本件公訴不受理。
    理  由
一、公訴意旨略以：被告甲○○、乙○○分別係址設臺北市○○
    區○○路三０二號一樓翊驊科技有限公司（下稱翊驊公司）
    之負責人、會計，緣翊驊公司與和信電訊股份有限公司（下
    稱和信公司）、遠傳電訊股份有限公司（下稱遠傳公司）簽
    訂特約關係，並設立店面供民眾申辦和信公司、遠傳公司門
    號、繳交電信費及提供換補發晶片卡之服務，詎甲○○、乙
    ○○明知易付卡之申請泛濫，易遭詐騙集團利用詐取他人財
    物，竟仍基於幫助真實姓名、年籍不詳，自稱「林先生」之
    詐騙集團成年男子詐欺取財之犯意，自民國九十五年七月一
    日起至同年月二十七日止，由「林先生」先委以不知情之刻
    印店之成年人，偽造如起訴書附表一、二（下同）所示姓名
    之申請人之印章各一枚後，復提供附表一、二所示申請人之
    國民身分證、全民健康保險卡、中華民國居留證、護照等資
    料，偽簽附表一、二所示申請人之署押，並偽造附表一、二
    所示申請人之印文，簽名、蓋印於附表一、二所示之申請書
    ，再由甲○○、乙○○將偽造之申請書於附表一、二所示傳
    真日期傳真予和信公司、遠傳公司申辦行動電話易付卡門號
    ，足生損害於和信公司、遠傳公司對於易付卡審核之正確性
    及附表一、二所示姓名之被冒用人。甲○○、乙○○於取得
    易付卡門號後，再以每張新臺幣（下同）六百元至八百元不
    等之價格，販售予「林先生」所屬之詐欺集團使用。該詐欺
    集團成員，並於九十五年七月七日，利用甲○○、乙○○所
    偽辦出售之和信公司0000000000號行動電話易付卡，向蔡長
    城佯稱可代辦貸款，使蔡長城陷於錯誤，依詐欺集團成員指
    示匯款四萬九千五百元而受有損害；嗣因和信公司風險管理
    部專員丙○○，於審核門號時發現自九十五年四月份出現大
    量偽辦門號，該門號大部分遭詐欺集團使用犯案而斷話，且
    均由翊驊公司所批購，乃報警處理，經警持本院核發搜索票
    ，前往翊驊公司執行搜索，當場查獲欲冒名辦理之吳宇涵、
    邱名諒、馮尚謙等三人易付卡申請書、吳建鋒等三人之國民
    身分證正本、欲冒辦之林麗娟營利事業登記證影本四張、欲
    冒辦用之和信公司易付卡空白卡（未開通）十四張、筆記二
    張及疑似偽辦之已開通易付卡申請書正本二百七十九份等物
    品，始悉上情。因認被告甲○○、乙○○均涉犯刑法第二百
    十六條、第二百十條之行使偽造私文書及同法第三十條第一
    項前段、第三百三十九條第一項之幫助詐欺等罪嫌。
二、按刑事案件已經提起公訴或自訴而在同一法院重行起訴者，
    得不經言詞辯論而為不受理之判決。刑事訴訟法第三百零三
    條第二款、第三百零七條分別定有明文。
三、查：「甲○○、乙○○……與遠傳、和信電訊股份有限公司
    （下稱遠傳、和信公司）簽訂特約關係，設立店面供民眾申
    辦遠傳、和信公司新門號、繳交電信費及提供換補發 SIM卡
    之服務……二人明知易付卡之申請泛濫，亦遭詐騙集團利用
    詐取他人財物，竟仍基於幫助詐騙集團成員自稱『林先生』
    之真實姓名、年籍不詳成年男子詐欺取財之概括犯意，自九
    十四年五月一日起至九十五年六、七月間止，……前往翊驊
    公司執行搜索，當場查獲欲冒名辦理之吳宇涵、邱名諒、馮
    尚謙等三人易付卡申請書、吳建鋒等三人之國民身分證正本
    、欲冒辦之林麗娟營利事業登記證影本四張、欲冒辦用之和
    信公司易付卡空白卡（未開通）十四張、筆記二張及疑似偽
    辦之已開通易付卡申請書正本二百七十九份等物品」等情，
    業據臺灣臺北地方法院檢察署（下同）檢察官於九十五年十
    一月十五日，以九十五年度偵字第一六一七０號提起公訴，
    由本院前於九十五年十一月十七日，以九十五年度訴字第一
    八０一號受理繫屬，於九十七年二月十二日判決，同年三月
    十三日確定。嗣檢察官再於九十七年十月二十九日，以九十
    七年度偵字第一五七八０號之上揭公訴意旨提起公訴，經本
    院於九十七年十二月二十二日，以九十七年度訴字第二一七
    六號判決公訴不受理，檢察官不服，於九十八年一月十二日
    ，以九十八年度上字第二七號提起上訴，並經臺灣高等法院
    於九十八年一月二十三日，以九十八年度上訴字第三五三號
    撤銷原判決，發回本院更為判決，有前開檢察官起訴書、上
    訴書、本院判決書、臺灣高等法院判決書及臺灣高等法院被
    告前案紀錄表等在卷可稽，合先敘明。
四、臺灣高等法院判決撤銷發回意旨略以：「刑法第五十六條連
    續犯規定，業經九十四年一月七日立法院三讀通過、同年二
    月二日總統公布之刑法修正案刪除。依據刑法施行法第十條
    之一規定，上開刑法修正案自九十五年七月一日施行。本案
    被告甲○○、乙○○自九十五年七月一日以後所犯之行使偽
    造私文書等罪，自無連續犯規定之適用。被告甲甲○○、乙
    ○○二人前雖因連續行使偽造私文書等案件經臺灣臺北地方
    法院於九十七年二月十二日以九十五年度訴字第一八０一號
    判決有罪確定，然本案被告甲○○、乙○○二人被起訴之犯
    罪均為九十五年七月一日以後另外犯下之行使偽造私文書罪
    ，依照新修正刑法規定，均應分論併罰，原審以本件起訴之
    犯罪行為為前案起訴效力所及，不得再予重複起訴，逕為不
    受理之判決，即非無疑。檢察官執以提起上訴，非無理由，
    自應由本院將原判決撤銷發回原審法院。」等語，固屬卓見
    。惟查，檢察官九十五年度偵字第一六一七０號起訴意旨，
    就被告甲○○、乙○○之犯行時間，已於該起訴書犯罪事實
    欄第一項第十行明載：「自九十四年五月一日起至九十五年
    六、七月間止」（見該起訴書第一頁），亦即被告甲○○、
    乙○○之犯行時間，包括刑法修正施行後之九十五年「七月
    間」。而該「七月間」之確實日期，復經檢察官於九十六年
    三月六日，以九十五年度蒞字第一九六六九號補充理由書，
    於本院九十五年度訴字第一八０一號準備程序中補陳在卷（
    見九十五年度訴字第一八０一號本院卷〈一〉第二三八至二
    四五頁）。依該補充理由書附表一所示，被告甲○○、乙○
    ○自九十五年七月一日刑法修正施行後之實施犯罪時間，在
    (一)遠傳公司部分─計有：「九十五年七月六日、同年月八日
    、同年月十三日、同年月二十日、同年月二十一日、同年月
    二十一日、同年月二十七日」（共七次；見前揭本院卷第二
    四二頁），另在(二)和信公司部分─則計有：「九十五年七月
    一日、同年月十三日、同年月十三日、同年月十五日、同年
    月二十日、同年月二十一日、同年月二十二日、同年月二十
    二日、同年月二十四日」（共九次；見前揭本院卷第二四五
    頁）。衡諸九十五年七月一日起至同年月二十七日止之意涵
    ，均屬九十五年「七月間」，且九十五年度訴字第一八０一
    號本院審判程序亦就上開檢察官補充理由書所附附表及證據
    資料等，均向當事人提示並告以要旨，依法為證據調查（見
    九十五年度訴字第一八０一號本院卷〈二〉第四四頁反面）
    ，是被告甲○○、乙○○於九十五年七月一日起至同年月二
    十七日之本案犯行，應為上開九十五年度偵字第一六一七０
    號檢察官起訴書犯罪事實欄第一項第十行所指「自九十四年
    五月一日起至九十五年六、七月間止」中之「七月間」所涵
    括，足堪確定。本院九十七年度訴字第二一七六號判決公訴
    不受理之理由謂：「本件公訴意旨係自九十五年七月一日至
    同年月二十七日止，亦為前案起訴指稱之九十五年七月間所
    涵括，並經檢察官於九十六年三月六日以九十五年度蒞字第
    一九六六九號補充理由書補充意見說」等語（見前判決書第
    三頁），顯非以被告甲○○、乙○○於九十五年七月一日起
    至同年月二十七日止之犯行，與渠等於九十五年六月三十日
    前之犯行，係屬業已修正刪除之連續犯之裁判上一罪關係，
    而率認有重行起訴之情事，至為灼然，併此敘明。又九十七
    年度偵字第一五七八０號檢察官公訴意旨起訴被告甲○○、
    乙○○之行為，與前案即九十五年度偵字第一六一七０號檢
    察官業經起訴之行為，渠等犯罪行為之方法態樣、所犯之罪
    名、基本犯罪構成要件及犯罪事實均屬相同，本院九十五年
    度訴字第一八０一號判決以被告甲○○、乙○○自九十五年
    七月一日起至同年月二十七日止所為犯行，未據起訴，且與
    論罪科刑部分無裁判上一罪關係，認無從併與審理等語（見
    該判決第九頁），固非無見，然揆諸上開說明，本院前開判
    決實有漏未判決之情形，洵堪認定。
五、綜上，九十七年度偵字第一五七八０號檢察官公訴意旨起訴
    之被告甲○○、乙○○自九十五年七月一日起至同年月二十
    七日止之犯行內容，已為上揭九十五年度偵字第一六一七０
    號檢察官起訴書犯罪事實之「九十五年七月間」所涵括，依
    法不得再予重複起訴，而公訴人復於九十七年十月二十九日
    就同一案件之本案，向本院重行起訴，則本案起訴事實部分
    既有前揭所載之漏未判決情事，顯尚未判決確定，非屬刑事
    訴訟法第三百零二條第一款之應諭知免訴判決之範疇，參諸
    上開說明，本件爰不經言詞辯論，逕為不受理之判決。
據上論斷，應依刑事訴訟法法第三百零三條第二款、第三百零七
條，判決如主文。
中    華    民    國    98    年    3     月    9     日
                  刑事第八庭    審判長法  官  陳德民
                                      法  官  陳芃宇
                                      法  官  詹慶堂
上正本證明與原本無異。
如不服本判決應於收受送達後10日內向本院提出上訴書狀，並應
敘述具體理由；其未敘述上訴理由者，應於上訴期間屆滿後20日
內向本院補提理由書（均須按他造當事人之人數附繕本）「切勿
逕送上級法院」。告訴人或被害人如對於本判決不服者，應具備
理由請求檢察官上訴，其上訴期間之計算係以檢察官收受判決正
本之日期為準。
                                      書記官  蔡易霖
中    華    民    國    98    年    3     月    9     日


司法院資訊處製作；財團法人民間司法改革基金會備份。
